【裁判字號】    97,訴,665
【裁判日期】    971023
【裁判案由】    毒品危害防制條例
【裁判全文】
臺灣桃園地方法院刑事判決               97年度訴字第665號
公  訴  人  臺灣桃園地方法院檢察署檢察官
被      告  丁○○
                    （現在臺灣桃園看守所羈押中）
選任辯護人  陳鼎正律師
上列被告因違反毒品危害防制條例案件，經檢察官提起公訴（97
年度偵字第11996 號），本院判決如下：
    主  文
丁○○販賣第三級毒品，處有期徒刑伍年陸月，扣案之0000
000000號行動電話壹具（含ＳＩＭ卡一張）沒收，未扣案
之販賣毒品所得新臺幣伍佰元沒收，如全部或一部不能沒收時，
以其財產抵償之。
其餘被訴販賣第三級毒品部分無罪。
    事  實
一、丁○○於民國九十七年五月十一日晚間七時五十四分許，接
    獲甲○○使用0000000000號行動電話，撥打丁○○使用之0000000000號行動電話前來之一通電話
    ，表示欲向丁○○購買一包愷他命後，明知愷他命係毒品危
    害防制條例第二條第二項第三款規定列管之第三級毒品，非
    經許可不得販賣，竟仍意圖營利，率爾應允，並即基於販賣
    第三級毒品愷他命之犯意，於當日晚間八時許，在桃園縣桃
    園市○○路「茶話茶藝館」前，將一包愷他命以新臺幣（下
    同）五百元代價，販賣給甲○○施用。旋於當日晚間九時許
    ，甲○○在施用上開購自丁○○之愷他命後，行經桃園縣八
    德市○○路、高城路口處時，為警發覺可疑而當場查獲。甲○○被捕後，乃向警員供出上情，並即以前揭方式撥打電話
    聯絡丁○○，向丁○○佯稱伊欲再購買一包愷他命等語，而
    與丁○○相約在桃園縣八德市○○路、興豐路口處交易（丁○○此部份販賣第三級毒品未遂之犯行，未經起訴）。嗣於
    翌日（五月十二日）凌晨零時二十五分許，丁○○在上址介
    壽路、興豐路口處，準備將一包愷他命販賣給甲○○時，為
    埋伏警員當場查獲，現場並在丁○○身上查扣其所有供聯絡
    甲○○販賣愷他命所用之0000000000號行動電話
    一具（含ＳＩＭ卡一張）、丁○○欲販賣給甲○○所用之愷
    他命一包（驗後毛重零點八八公克），遂發覺上情。
二、案經桃園縣政府警察局桃園分局移送臺灣桃園地方法院檢察
    署檢察官偵查起訴。
    理  由
壹、證據能力部分：
（一）後引證人甲○○於警詢、檢察官偵查中製作之筆錄，均已
      經被告及辯護人同意引用為證據（本院卷第四十四頁），
      本院審酌甲○○在警詢中製作之筆錄，所指述向被告購毒
      部分，內容對其自己不利，應無誣陷被告之虞，且甲○○
      在遭警員查獲後，先帶警員前去查獲被告，再隨即返回桃
      園縣政府龍安派出所製作警詢筆錄，過程中並無延宕製作
      筆錄之情形，應無餘裕考量陳述內容之利弊得失，較無失
      真之虞，依上開警詢筆錄作成時之情況，本院認為適當，
      依刑事訴訟法第一百五十九條之五第一項規定，甲○○之
      警詢筆錄，應具有證據能力。至於甲○○在檢察官偵查中
      係以證人身分到庭，於具結後證述相關案情，其詞核無顯
      不可信之情況，不僅被告與辯護人已同意引用為證據，且
      甲○○嗣後並再以證人身分到庭作證，接受反對詢問權，
      其採證過程已無瑕疵可指依刑事訴訟法第一百五十九條之
      一第二項規定，甲○○之偵訊筆錄，自亦有證據能力。
（二）本案警員係在查獲被告後，經被告同意搜索，並自行提出
      其使用之0000000000號行動電話、愷他命等扣
      案物做為證物，有桃園縣政府警察局桃園分局搜索扣押筆
      錄暨所附扣押物品目錄表附卷可稽，本件證物之取得程序
      核無不法情形，均有證據能力。
（三）本案警員在查獲被告與甲○○之後，由所屬警察單位按轄
      區檢察署檢察長事前之概括選任，將採得甲○○之尿液連
      同被告身上查扣之一包結晶物，送請臺灣檢驗科技股份有
      限公司實施鑑定，並由該公司依刑事訴訟法第二百零六條
      第一項規定：「鑑定之經過及其結果，應命鑑定人以言詞
      或書面報告」，將鑑定結果以書面出具報告，其鑑定程序
      並無瑕疵可指，是故，上開鑑定結果自有證據能力。
（四）被告與甲○○使用電話之雙向通聯記錄，係電信公司基於
      平日業務，透過機器自動記錄使用者使用該行動電話情況
      之記錄文書，既係由機器自動紀錄，當無失真之虞，而上
      開通聯記錄作成時，亦無可能預期日後將作為訴訟資料使
      用，而無造假之虞，核無顯不可信之情況，是故，上開通
      聯記錄依刑事訴訟法第一百五十九條之四第二款規定，有
      證據能力。
（五）至於後引之其餘證據依法原則上本即有證據能力，被告及
      辯護人亦未對之有何主張或異議，於此不再贅述，併此敘
      明。
貳、有罪部分：
一、訊據被告丁○○矢口否認有何販賣第三級毒品愷他命之犯行
    。辯稱：伊沒有賣過愷他命云云。經查：
（一）本件警員係於九十七年五月十一日晚間九時許，在桃園縣
      八德市○○路、高城路口查獲甲○○，而由甲○○向警員
      供出其向被告購買愷他命施用等情，並即由甲○○配合警
      員，以0000000000號行動電話撥打被告之00
      00000000號行動電話，向被告表示欲再購買一包
      愷他命等語，遂與被告相約在桃園縣八德市○○路、興豐
      路口處交易，而於翌日（五月十二日）凌晨零時二十五分
      許，為警在上址交叉路口處查獲被告，並自被告身上起獲
      一包愷他命之事實，業經證人甲○○、查獲警員乙○○分
      別於本院審理時證述在卷，且警員將甲○○之尿液連同自
      被告身上查扣之一包白色結晶物，送請臺灣檢驗科技股份
      有限公司檢驗結果，甲○○之尿液確呈第三級毒品愷他命
      陽性反應，而該包白色結晶物亦含有第三級毒品愷他命成
      分，毛重零點九公克，因鑑驗使用零點零二公克，亦有該
      公司出具之濫用藥物檢驗報告二紙附卷可稽（偵查卷第五
      十五頁、本院卷第三十三頁），此外，並有被告之愷他命
      一包、0000000000號行動電話一具（含ＳＩＭ
      卡一張）扣案可資佐證。
（二）證人甲○○為警查獲後，於警詢中供稱：「我於九十七年
      五月十一日二十一時許，在桃園市○○路○段路上吸食愷
      他命，愷他命是向一名綽號『阿翔』的男子所購買的，價
      值新臺幣五百元，他的年籍資料我不清楚，都是打電話給
      他，電話號碼是0000000000，我帶領警方於九
      十七年五月十二日凌晨零時十分許，在八德市○○路與興
      豐路口查獲的男子丁○○，就是『阿翔』本人」等語（偵
      查卷第十五頁至第十六頁），在檢察官偵查中亦結證稱：
      「九十七年五月十一日晚間九點多，我在桃園市的市區內
      ，以五百元的代價撥打阿翔的行動電話，向阿翔買愷他命
      ，後來我在國際路吸食，在八德市被警察查獲，九十七年
      五月十一日十九點五十四分十秒，我曾以0000000
      000號行動電話撥打0000000000號，就是撥
      給阿翔約地點購買愷他命，也就是被警方查獲的那一次」
      等語（偵查卷第五十七頁至第五十八頁），在本院審理時
      仍大致為相同證述（本院卷第六十頁至第六十二頁）。而
      甲○○於九十六年七月十一日晚間七時五十四分十秒，確
      有使用其0000000000號之行動電話，撥打被告
      使用之0000000000號行動電話，與被告聯絡之
      事實，亦有該0000000000號行動電話通聯紀錄
      一份附卷可稽（偵查卷第四十八頁）。再佐以甲○○於警
      員查獲後，隨即向警方供出其施用之愷他命係購自被告等
      語，並即配合警員以行動電話聯絡被告，佯裝欲再向被告
      購買愷他命，而循線在八德市○○路、興豐路口處查獲被
      告，現場警員並在被告身上查扣一包愷他命，且事後甲○○之尿液檢驗結果，亦確實呈愷他命陽性反應等情，應足
      認甲○○之前開指述實在，可以採信。
（三）被告雖辯稱：伊並未販賣愷他命云云，且證人丙○○亦到
      庭附和其說，惟與前揭事證不符，且查：
    1.被告對其案發前後之行蹤，於警詢中先供稱：伊在八德市
      ○○路、興豐路口為警查獲，當時是要去買飲料，不認識
      甲○○，也沒有和甲○○約在該處見面，查到的一包愷他
      命是伊在晚上六點左右，在桃園市向「阿憲」買來施用的
      云云（偵查卷第八頁）；在檢察官偵查中則改稱：伊是過
      去查獲地點找甲○○，甲○○要伊幫他買愷他命回去施用
      云云（偵查卷第三十六頁）；在本院審理時則先翻稱：伊
      當天在家睡覺云云（本院卷第九頁），嗣又改稱：當天晚
      上五、六點左右，伊和丙○○約在八德市○○路見面，之
      後一起到桃園市○○路○街，再轉到八德市烤肉云云（本
      院卷第九十一頁），前後所述不一，有迴避之意甚為明顯
      ，是故，其所辯：伊並未販賣愷他命給甲○○云云，是否
      可信？即非無疑。
    2.證人丙○○在本院審理時雖亦證稱：九十七年五月十一日
      當天，伊在晚上六點多去找丁○○，一起到桃園逛街，之
      後再一起到八德市更寮腳烤肉，烤完肉丁○○騎機車要載
      伊回家，騎到一家便利商店門口就被警察抓了，伊整個晚
      上都和丁○○在一起，只遇見一個朋友蔡金倫，並未再遇
      到其他人云云（本院卷第八十七頁），姑不論甲○○堅稱
      其確實於案發當日晚間九時許，在桃園市○○路「茶話茶
      藝館」前向被告購買愷他命等語，已見前述，即被告在檢
      察官偵查及本院審理時雖否認販賣愷他命給甲○○，惟亦
      不否認其所以落網，是因嗣後與甲○○相約在八德市○○
      路、興豐路口見面等語，凡此均與丙○○前揭證詞不符，
      直見丙○○在本院所述避重就輕，並不可信。
    3.綜上所述，被告所辯應係卸責之詞，並無可採。
（四）辯護人雖為被告辯稱：「甲○○於九十七年五月十二日警
      詢中供稱：安非他命是向『阿翔』買的，價值五百元，伊
      共向『阿翔』買三次，最近一次是九十七年五月十一日二
      十一時前，嗣又稱安非他命是九十七年五月十一日二十時
      許，在桃園市○○路的便利超商前，向被告以八百元購買
      二小包，伊共向被告購買三次愷他命，前二次於九十六年
      在桃園市區買的，各為一小包，每小包八百元云云，嗣於
      九十七年五月十二日警詢時改稱伊第一次向被告購買愷他
      命，係一年多以前在中正路附近，第二次是九十七年五月
      十一日二十時許在桃園市○○路附近，第三次是為了向警
      方證明伊所吸食之愷他命是向被告購買，故主動打電話給
      被告云云，再於九十七年六月三十日檢察官訊問時證稱：
      伊九十七年五月十一日晚間九點多，在桃園市區內以五百
      元的代價向被告購買愷他命，伊向被告買過三次愷他命，
      第一次大約是九十五年間，在桃園市向被告以五百元代價
      購買，第二次是九十七年五月十一日十九時五十四分打電
      話向被告購買云云，是甲○○所述三次向被告購買愷他命
      的時間、地點、數量、金額，明顯矛盾，且語焉不詳，且
      被告在九十七年五月十一日十九時五十四分以後，均與丙○○在桃園市○○路附近市場購物，有其行動電話通聯紀
      錄為證，而對照甲○○的行動電話通聯紀錄顯示，被告與
      甲○○在案發當日並無所在重疊的情形，足見甲○○所述
      不實」云云。然查：
    1.按「告訴人、證人之陳述有部分前後不符，或相互間有所
      歧異時，究竟何者為可採，法院仍得本其自由心證予以斟
      酌，非謂一有不符或矛盾，即應認其全部均為不可採信；
      尤其關於行為動機、手段及結果等之細節方面，告訴人之
      指陳，難免故予誇大，證人之證言，有時亦有予渲染之可
      能；然其基本事實之陳述，若果與真實性無礙時，則仍非
      不得予以採信」，最高法院七十四年台上字第一五九九號
      判例可資參照。經查，證人甲○○於警詢、檢察官偵查中
      所述，雖有部分矛盾，不能通盤採信（詳見後述無罪理由
      所述），惟甲○○所述於九十七年五月十一日晚間八時許
      ，在桃園市○○路「茶話茶藝館」前，向被告購買愷他命
      施用之事實，則有查獲警員乙○○之證詞、被告之行動電
      話通聯紀錄、扣案之一包愷他命等證據可以佐證，足認甲○○此部份指述與事實相符，可以採信。是故，甲○○所
      述前後雖有矛盾，仍不足採為有利於被告之認定。
    2.依卷附被告之0000000000號行動電話雙向通聯
      紀錄顯示，被告於九十七年五月十一日晚間七時五十四分
      十秒，接聽甲○○使用0000000000號行動電話
      打來約見買毒之電話時，其基地台位置係在「桃園縣桃園
      市○○○街九號五樓頂」，之後自當日晚間八時四分許起
      至九時五十一分許止，其行動電話使用之基地台位置均在
      「桃園市○○路一０七號二十一樓」（偵查卷第四十六頁
      ），同一時間甲○○聯絡被告買毒時，所使用電話之基地
      台位置則在「桃園縣桃園市○○○街九號二樓及樓頂屋突
      」（偵查卷第四十八頁），不僅在當晚二人通電話約見時
      ，二基地台明顯在同一地點，即被告前開桃園市○○○街
      及民生路兩處基地台位置，所發射行動電話通訊電波之範
      圍，亦均足以涵蓋甲○○指稱之桃園市○○路「茶話茶藝
      館」購毒地點，是故，辯護人所辯：對照甲○○與被告所
      使用行動電話的基地台位置，二人並無重疊地點云云，不
      免誤會。
    3.綜上，辯護人所辯，亦不足採。
（三）綜上所述，本件事證明確，被告所辯無非卸責之詞，不足
      採信，其犯行已堪認定，應依法論科。
三、按愷他命係毒品危害防制條例第二條第二項第三款列管之第
    三級毒品，非經許可不得販賣，故被告將愷他命販售給甲○○施用，即係販賣第三級毒品。核被告所為，係犯毒品危害
    防制條例第四條第三項之販賣第三級毒品罪。爰審酌被告本
    次販賣毒品所得，不過五百元之蠅頭小利，其犯罪規模與對
    社會造成之損害，尚難與一般毒販相提並論，而其為民國七
    十五年四月生，在本件案發時為二十二歲，年紀尚輕，或有
    貪於逸樂而誤蹈法網之情形，原非不可原諒，惟毒品危害國
    民健康，足使施用者為之傾家蕩產，甚至淪落盜賊娼妓，毀
    身敗家者，所在多有，而為防止毒品氾濫，不僅我國政府訂
    有毒品危害防制條例，對販賣者科以重典，即平日報章雜誌
    、電視媒體亦多方報導，呼籲國人不得販賣毒品，被告在此
    之前，並已有一次持有第二級毒品前科，有臺灣高等法院被
    告前案紀錄表一份附卷可稽，對不得隨意販售毒品一節，自
    難諉為不知，然其仍因貪圖小利，遂甘犯重典，販賣毒品愷
    他命牟利，而犯後始終否認犯行，供詞多所反覆，亦難認其
    有悔改之意，檢察官雖僅求處有期徒刑五年二月，惟衡諸前
    述犯罪情狀，似嫌過輕，及被告犯罪之目的、動機、手段、
    犯後態度等一切情狀，量處如主文所示之刑，以示懲儆。扣
    案之0000000000號行動電話一具（含ＳＩＭ卡一
    張），係被告所有供其與甲○○聯絡，犯本案犯罪所用之物
    ，已見前述，應依毒品危害防制條例第十九條第一項規定沒
    收；被告販賣愷他命所得之五百元價款，因被告拒不吐實，
    雖無法證明已經扣案，惟亦無法證明已經滅失，應依毒品危
    害防制條例第十九條第一項規定沒收，如全部或一部不能沒
    收時，以其財產抵償之；被告販賣給甲○○之愷他命，已經
    甲○○施用罄盡，無須再宣告沒收，至於警員查獲被告時，
    自其身上一併查扣之一包愷他命，則係被告另案欲販售愷他
    命未遂之物，不能沒收，併予敘明。
參、無罪部分：
一、公訴意旨另以：被告意圖營利，基於販賣第三級毒品愷他命
    之犯意，於九十五年間某日，在桃園縣桃園市某處，以五百
    元代價，將一包愷他命販售給甲○○施用，因認被告此部分
    所為，涉犯毒品危害防制條例第四條第三項之販賣第三級毒
    品罪嫌。
二、訊據被告堅決否認此部分販賣第三級毒品罪嫌，辯稱：伊並
    未販賣愷他命給甲○○等語。
三、按犯罪事實應依證據認定之，無證據不得認定犯罪事實，刑
    事訴訟法第一百五十四條第二項定有明文。經查，公訴意旨
    認被告涉有此部分販賣第三級毒品罪嫌，無非係以證人甲○○之指述等件，為其論據。惟查：
（一）甲○○在九十七年五月十一日為警查獲後，於警詢中先指
      稱：「我向丁○○購買三次愷他命，前二次於去年九十六
      年購買，地址在桃園市市區，前二次購買新臺幣各八百元
      ，丁○○給我一小包。（下略）」等語，之後於警詢及檢
      察官偵查中則改稱：「我第一次向他購買，是於一年多前
      ，在桃園市○○路附近，詳細地址我不清楚，第二次是九
      十七年五月十一日二十時許，在桃園市○○路附近，詳細
      地點我不清楚，第三次是為了向警方證明我所吸食的愷他
      命是向阿翔購買，主動打電話給他（下略）」、「第一次
      大約是九十五年間，我也是約在桃園市向阿翔以五百元的
      代價買愷他命，第二次是九十七年五月十一日那次」等語
      （依序見偵查卷第十六頁、第十八頁），是甲○○初次向
      被告購買愷他命之時間，究竟在九十五年或九十六年？次
      數係一次或二次？價格為五百元或八百元？顯有不明。而
      甲○○在本院審理時雖再證稱：「我向被告買過二、三次
      愷他命，第一次是九十五年在桃園市市區○○○○道什麼
      路，也不知道重量，買五百元」、「第二次離第一次很久
      ，沒有印象，地點幾乎都在桃園市，數量一包，也是五百
      元」、「九十七年五月十一日晚上被抓到，我有向警察說
      我是向被告買愷他命」等語，惟經辯護人質以：「你在警
      詢中表示前二次購買是在九十六年，各買八百元，與你所
      述不一致」時，則又改稱：「我剛剛說的價錢五百元是講
      錯的，應該是八百元」等語，嗣經辯護人再質以：「如果
      包括九十七年五月十一日被查獲當天向被告購買該次，是
      否就是三次」時，又答稱：「是」等語（本院卷第五十九
      頁至第六十二頁），細繹甲○○此部分證詞，不僅隨辯護
      人之詰問，而多所猶疑，且所述向被告購毒之時間，似係
      在九十六年，購毒之金額則是八百元，果若如此，更難證
      明被告確有如公訴人所指，於九十五年間販賣五百元愷他
      命給甲○○之犯罪事實，綜上，甲○○此部分證詞，即難
      遽採為不利於被告之認定。
（二）公訴人雖指稱略以：甲○○自承施用愷他命已有兩年，與
      其所述：於九十五年初次向被告購毒等語吻合，而甲○○
      於九十七年五月十一日被捕，製作警詢筆錄時距離上開購
      毒時間已有一、二年之久，且甲○○的購毒管道非僅此一
      端，因此對相關細節之記憶難免模糊，但甲○○指述曾向
      被告購毒之基本事實，則始終如一，並無矛盾，應可採信
      等語（本院卷第七十頁），雖非無見，惟按，犯罪之時間
      、地點、方法乃檢察官在提起公訴，記載犯罪事實時，應
      記明之重要因素，雖不需如何詳盡，惟仍應特定或可得特
      定，以便於被告防禦，同時構成法院審理之範圍，以此論
      之，檢察官指述被告此部分販毒行為之犯罪時間係在九十
      五年，犯罪地點則在桃園市某處，其起訴範圍已難謂如何
      明確，而前引甲○○之指述不僅有前述瑕疵，證明力甚低
      ，且綜觀甲○○在本院審理時之證詞，似係指其在九十七
      年五月十一日查獲前，即已有兩次向被告購買愷他命之行
      為，是則，甲○○指述向被告購毒之基本事實，更難認明
      確，自難以此證明被告確有在九十五年間販售愷他命給甲○○之事實。再者，本件警員係在查獲甲○○後獲得吳某
      配合，佯裝欲向被告再次購毒，而在雙方覓地交易時當場
      查獲被告，現場並在被告身上查扣一包愷他命，而甲○○
      事後驗尿結果，亦確呈愷他命陽性反應等情，雖如前述，
      惟此究係九十七年五月十一日、十二日之事，距離九十五
      年已達二年之久，時間上難認二者有何關連性，是故，亦
      不能藉此部分事證佐證甲○○前開指述屬實。從而，公訴
      人此部分指述，尚難採取。
（三）綜上，依現有證據，尚不足證明被告確有於九十五年間販
      售愷他命給甲○○之犯罪事實，依上說明，本院就此部分
      犯罪事實，自應為被告無罪之諭知。
據上論斷，應依刑事訴訟法第二百九十九條第一項前段、第三百
零一條第一項，毒品危害防制條例第四條第三項、第十九條第一
項前段，判決如主文。
本案經檢察官邱文中到庭執行職務。
中    華    民    國    97    年    10    月    23    日
                刑事第五庭  審判長法  官  潘政宏
                                  法  官  張詠晶
                                  法  官  陳彥宏
以上正本證明與原本無異。
如不服本判決，應於送達後10日內，向本院提出上訴狀。
                                  書記官  翁其良
中    華    民    國    97    年    10    月    23    日
論罪法條：毒品危害防制條例第4條第3項
毒品危害防制條例第4條
製造、運輸、販賣第一級毒品者，處死刑或無期徒刑；處無期徒
刑者，得併科新臺幣 1 千萬元以下罰金。
製造、運輸、販賣第二級毒品者，處無期徒刑或 7 年以上有期徒
刑，得併科新臺幣 7 百萬元以下罰金。
製造、運輸、販賣第三級毒品者，處 5 年以上有期徒刑，得併科
新臺幣 5 百萬元以下罰金。
製造、運輸、販賣第四級毒品者，處 3 年以上 10 年以下有期徒
刑，得併科新臺幣 3 百萬元以下罰金。
製造、運輸、販賣專供製造或施用毒品之器具者，處 1 年以上 7
年以下有期徒刑，得併科新臺幣 1 百萬元以下罰金。
前五項之未遂犯罰之。


司法院資訊處製作；財團法人民間司法改革基金會備份。
